【裁判字號】    97,交聲,207
【裁判日期】    971029
【裁判案由】    違反道路交通管理處罰條例聲明異議
【裁判全文】
臺灣新竹地方法院交通事件裁定         97年度交聲字第207號
原處分機關  交通部公路總局新竹區監理所新竹市監理站
異  議  人  甲○○
即受處分人
上列異議人即受處分人因違反道路交通管理處罰條例案件，對於
交通部公路總局新竹區監理所新竹市監理站民國97年6 月12日竹
監新三字第裁51-V00000000、51-V00000000號違反道路交通管理
事件裁決處分聲明異議，本院裁定如下：
    主  文
原處分均撤銷。
甲○○不罰。
    理  由
一、按交通法庭認為聲明異議有理由或聲明異議雖無理由而原處
    分不當或違法者，應以裁定將原處分經聲明異議部分撤銷，
    並自為裁定，道路交通案件處理辦法第20條前段定有明文。
    又法院受理交通事件，準用刑事訴訟法之規定，道路交通管
    理處罰條例第89條前段定有明文，參諸最高法院76年度臺上
    字第4986號判例意旨所示：「認定犯罪事實所憑之證據，雖
    不以直接證據為限，間接證據亦包括在內，然而無論直接證
    據或間接證據，其為訴訟上之證明，須於通常一般之人均不
    致有所懷疑，而得確信其為真實之程度者，始得據為有罪之
    認定，倘其證明尚未達到此一程度，而有合理之懷疑存在而
    無從使事實審法院得有罪之確信時，即應由法院為諭知被告
    無罪之判決」，法院於審理行為人違反道路交通管理處罰條
    例案件，當踐行完畢調查證據之程序後，為事實之認定時，
    如就原處分機關所認定之行為人違規之事實仍有合理之訴訟
    上懷疑，而無法確信行為人確有該當於道路交通管理處罰條
    例各該處罰條文之構成要件事實者，即應依訴訟上之待證事
    實「倘有懷疑，則從被告之利益作解釋」之證據法則，為有
    利於受處分人之認定，合先敘明。
二、本件原處分機關交通部公路總局新竹區監理所新竹市監理站
    ，以異議人甲○○於民國97年4 月25日下午4 時55分許，騎
    乘車牌號碼F6Y－600號重型機車，行經屏東縣內埔鄉○○路
    與通安路口時，因闖紅燈及不服稽查而逃逸，為屏東縣警察
    局內埔分局員警填掣屏警交字第V00000000、V00000000號舉
    發違反道路交通管理事件通知單，逕行舉發異議人「闖紅燈
    」、「不服稽查而逃逸」之違規情事。嗣異議人於應到案日
    期（97年5 月24日）前，向原處分機關提出陳述，由原處分
    機關函請原舉發單位調查結果，仍認其有前揭違規行為，乃
    依違反道路交通管理處罰條例第53條第1項、第60條第1項規
    定，分別裁處異議人罰鍰1,800元、3,000元。
三、聲明異議意旨略以：異議人長期住居於新竹市，車牌號碼F6
    Y －600 號重型機車均係供於新竹縣、市內騎乘使用，未曾
    於新竹縣、市外使用，亦未曾借予他人使用，異議人於97年
    4 月25日下午4 時50分許騎乘車牌號碼VLU －388 號輕型機
    車至娘家，正欲與親人至新竹市○○街南城泰國雲南料理用
    餐，有親人數名可證，況異議人於97年4 月24日及同年月26
    日均在新竹縣、市上班或上課，殊無可能於同年月25日騎乘
    上開機車來回屏東、新竹，爰聲請撤銷原裁決處分等語。
四、經查：
（一）證人即舉發本件違規事實之員警乙○○雖到庭證述：那天
      我執行交通稽查勤務，在（當日）下午4 時至6 時固定在
      （屏東縣內埔鄉○○○路、通安路口取締交通違規，我當
      天跟另一名員警林正榮一起執勤，我們就站在北往南靠南
      那邊，經過紅綠燈，我站在離路口約20公尺，我看見有1
      個女孩子騎機車闖紅燈，我拿指揮棒攔下她，但是她沒有
      停，她就往路中央偏左騎過去，機車上只有1 個人，而第
      2 個員警離我後方30公尺，他也攔，但是她也沒有停，我
      就當場把車牌號碼寫在手掌上等語。惟訊據異議人辯稱上
      開重型機車係供上班、上課用，未曾騎乘至屏東，亦未曾
      借予他人使用云云，並提出中國信託商業銀行信用卡簽單
      客戶存根聯影本1 紙，上開存根聯上所載，係97年4 月25
      日之南城泰國雲南料理之消費明細，而證人即異議人之妹
      邱文禮到庭具結後證稱：「（4 月25日當天你人在哪裡？
      ）我跟我先生去臺北，我想要逛臺北傢俱展，逛完約下午
      2 點半快3 點，就返回新竹要跟我姐姐（即異議人）、妹
      妹、妹妹的女兒、表弟一起吃飯，回到新竹已經四點多快
      五點，我就直接到南城泰式料理，我姐姐大概是5 點10分
      到，我沒有注意到我姐姐當天騎那一台機車。」，雖其為
      異議人之妹，然衡諸異議人遭裁處之數額，應無甘冒觸犯
      偽證之罪責，而為虛偽之陳述，以脫免異議人之行政裁罰
      之虞，堪認其所述為真實，則依其證詞及上開中國信託商
      業銀行信用卡簽單客戶存根聯影本，與異議人於異議狀上
      主張該日下午4 時50分許，其騎乘車牌號碼VLU －388 號
      輕型機車至娘家，正欲與親人至新竹市○○街南城泰國雲
      南料理用餐情節互核相符，而本件違規地點在屏東縣內埔
      鄉，是本件應非異議人於97年4 月25日下午4 時55分許，
      騎乘上開重型機車在屏東縣內埔鄉○○路與通安路口為闖
      紅燈及不服稽查而逃逸之違規行為之事實，應堪認定。
（二）又本件異議人所有車牌號碼F6Y－600號重型機車為三陽廠
      牌粉紅色重型機車，有該重型機車照片3 幀在卷可稽，而
      證人乙○○證稱已不復記憶本件舉發之違規車輛車身之顏
      色為何，且證人乙○○提出當日其於舉發地點所拍攝之違
      規照片數幀，均無與異議人所有上開重型機車相似之機車
      ，況證人乙○○既隨身帶有採證用之相機，非不可對本件
      違規車輛進行採證，本件僅由舉發警員依憑當時之片面印
      象，細究整個舉發過程，實有欠缺更明確之積極證據以為
      佐證，故本件單憑警員所記憶之車牌號碼即為舉發本件違
      規事件，不無因為眼誤而記載錯誤之可能。
（三）綜合上開事證，本院認定本件異議人是否果有闖紅燈及不
      服稽查而逃逸之違規事實，尚有疑義，非無可能因舉發員
      警眼誤致舉發錯誤，依首揭說明，即應為異議人有利之認
      定。故原處分機關依道路交通管理處罰條例第53條第1 項
      、第60條第1 項及違反道路交通管理事件統一裁罰標準及
      處理細則等規定，於97年6 月12日以竹監新三字第裁51-V
      00000000、51-V00000000號裁決書裁處異議人罰鍰1,800
      元、3,000 元，尚有未洽，本件異議人異議為有理由。
五、綜上所述，應將原處分撤銷，爰併為異議人不罰之諭知。
六、據上論斷，應依道路交通案件處理辦法第20條，裁定如主文
    。
中    華    民    國    97    年    10    月    29    日
                  交通法庭    法  官  李毓華
如不服本裁定，應於裁定送達後5 日內向本院提出抗告狀。
以上正本證明與原本無異。
中    華    民    國    97    年    10    月    29    日
                              書記官  劉怡芳


司法院資訊處製作；財團法人民間司法改革基金會備份。
